臺灣新竹地方法院民事簡易判決
110年度竹北簡字第547號
原      告  鄒漢中  
訴訟代理人  陳詩文律師
            林羿樺律師
            劉宜昇律師
被      告  謝勤恆  

上列當事人間請求損害賠償事件，經原告提起刑事附帶民事訴訟
，由本院刑事庭裁定移送前來（110年度交附民字第115號），本
院於民國111年7月18日辯論終結，判決如下：
    主  文
被告應給付原告新臺幣肆拾萬參仟柒佰伍拾柒元，及自民國一一
〇年五月八日起至清償日止，按年息百分之五計算之利息。
原告其餘之訴駁回。
訴訟費用由被告負擔百分之三十二，餘由原告負擔。
本判決第一項得假執行。但被告如以新臺幣肆拾萬參仟柒佰伍拾
柒元為原告預供擔保後，得免為假執行。
    事實及理由
壹、程序方面：
一、因犯罪而受損害之人，於刑事訴訟程序得附帶提起民事訴 
    訟，對於被告及依民法負賠償責任之人，請求回復其損害；
     前項請求之範圍，依民法之規定，刑事訴訟法第487條定有
     明文。而刑事法院之職權僅在認定犯罪事實之有無，例外
    就 附帶民事訴訟為審判時，亦必須以刑事判決所認定之事
    實為 依據，刑事訴訟法第500條定有明文，除此之外之一切
    非犯 罪事實在法律上之評價究為民事不法行為，抑或行政
    秩序不 法行為，均非刑事法院所得審究；因此刑事訴訟法
    第487條 第1項所稱之因犯罪而受損害之人，必須是其個人
    私權，因 起訴之犯罪事實之侵害，致生損害者始得提起。
    本件被告因 過失傷害刑事犯罪，經本院以110年度竹交簡字
    第316號刑事 判決有罪確定，則原告因其為犯罪被害人，固
    得就己身人格 法益之損害提起附帶民事訴訟，但關於財物
    損失部分，僅屬 過失毁損之民事不法行為，非屬因犯罪而
    受損害之人，不得 提起附帶民事訴訟，其訴雖不合法，惟
    原告就財物損失之損害求償，尚符合一般民事訴訟要件，又
    經繳納裁判費在案， 本院應併予為實體審理，合先敘明。
二、又訴狀送達後，原告不得將原訴變更或追加他訴，但請求之
    基礎事實同一者、擴張或減縮應受判決事項之聲明者，不在
    此限，民事訴訟法第255條第1項第2款、第3款定有明文。本
    件原告起訴時，訴之聲明一原為：被告應給付原告新臺幣(
    下同）1,278,328元，及自起訴狀繕本送達之翌日起至清償
    日止，按年息百分之五計算之利息。（見本院110年度交附
    民字第115號卷【下稱附民字卷】第1至9頁）。嗣於民國111
    年7月18日以民事準備一狀將上開聲明變更為：被告應給付
    原告新臺幣（下同）787,578元，及自起訴狀繕本送達之翌
    日起至清償日止，按年息百分之五計算之利息。（見本院卷
    第109頁）。原告前開聲明之變更，核屬縮減應受判決事項
    之聲明，且其請求之基礎事實同一，與前開規定相符，應予
    准許。
三、被告經合法通知，未於最後言詞辯論期日到場，核無民事訴
     訟法第386條所列各款情事，爰依原告之聲請，由其一造辯
     論而為判決。
貳、實體方面：
一、原告之主張
（一）被告於109年10月13日上午10時34分許，駕駛車牌號碼000
      0-00號自用小客車，沿新竹市東區研新二路由東北往西南
      方向行駛，行經研新二路與研新一路交岔路口，本應注意
      行經劃設讓路標誌及讓路線之無號誌路口，支線道應暫停
      幹道車先行，且轉彎車應讓直行車先行，而依當時狀況，
      並無不能注意之情形，竟疏未注意，未禮讓幹道直行車輛
      即貿然左轉，適有原告騎乘車牌號碼000-0000號普通重型
      機車沿新竹市東區研新一路由東南往西北方向駛至該處，
      雙方車輛發生碰撞，致原告倒地並受有腰椎挫傷、合併腰
      椎第三節壓迫性骨折、右側手部挫拉傷、身體多處擦挫傷
      等傷害，被告上開不法行為，業經臺灣新竹地方檢察署檢
      察官偵查後提起公訴，並以本院刑事庭110年度竹交簡字
      第316號刑事簡易判決判處被告犯過失傷害罪，處有期徒
      刑4月並得易科罰金在案，是被告應負損害賠償責任。為
      此爰依侵權行為之法律關係提起本件訴訟。
（二）原告因系爭事故所受損害，包含醫療費用139,683元、交
      通費用750元、看護費用25,600元、車損22,400元、薪資
      損失50,760元，且原告身心受有相當之痛苦，併請求精神
      慰撫金600,000元，上開金額合計839,193元，另扣除原告
      已領取之強制險51,615元部分，共計請求金額787,578元
      。
（三）聲明：
　　⒈被告應給付原告787,578元，及自起訴狀繕本送達之翌日起
      至清償日止，按年息百分之五計算之利息。
　　⒉原告願供擔保，請准宣告假執行。
二、被告之答辯：
（一）對於系爭車禍事故之發生，其固有過失，然原告騎乘機車
      行經無號誌路口未依規定減速慢行，有車速過快之情形，
      且原告於本件事故發生時，疏未注意車前狀況，隨時採取
      必要之安全措施，亦為肇事原因，是原告就本件車禍之發
      生亦屬與有過失，應負擔百分之五十之肇事責任，不應令
      被告負全責。而原告請求之醫療費用中，有重複申請診斷
      證明書費用部分亦應予扣除；機車維修費用應就零件扣除
      折舊，看護費用則以強制汽車責任險之看護給付標準一日
      1,200元為計算依據較為公允；又工作損失部分，原告應
      提實證以說明，其確有因本件事故受傷無法上班導致薪資
      減損之情，縱有上情，亦應按請假期間實際月薪所得被扣
      減之金額加以計算，原告就此部分倘未予證明，應予駁回
      。至於原告請求之精神慰撫金，金額實屬過高，以被告之
      經濟能力實無法負擔。再者，本件因原告超速致被告車輛
      損壞之維修費用亦應予扣除，而按肇責比例百分之五十計
      算，原告應給付被告車輛維修費用24,350元，就此部分亦
      應抵銷。
（二）聲明：
　　⒈原告之訴駁回。
　　⒉被告願供擔保，請准宣告免為假執行。
三、得心證之理由：
（一）原告主張被告就系爭車禍事故應負侵權行為損害賠償責任
      ，為有理由：
　　⒈按刑事訴訟判決所認定之事實，固非當然有拘束民事訴訟
      判決之效力，但民事法院調查刑事訴訟原有之證據，而斟
      酌其結果以判斷事實之真偽，並於判決内記明其得心證之
      理由，即非法所不許（最高法院67年度台上字第2674號、
      49年度台上字第929號裁判意旨參照）。據此，本院自得
      調查刑事訴訟中原有之證據，斟酌其結果以判斷其事實。
      經查，原告主張被告於109年10月13日上午10時34分許，
      駕駛車牌號碼0000-00號自用小客車，沿新竹市東區研新
      二路西南向車道行駛，行經研新二路與研新一路之閃光號
      誌交岔路口欲左轉時，因該路口左轉過程中可能影響研新
      一路雙向來車直行車輛正常行駛而有其危險性，又研新二
      路復為支線道，故其應有禮讓研新一路雙向車輛先行之注
      意義務，卻未注意履行，而在未確認左側來車狀況下貿然
      左轉。適原告騎乘車號000-0000號普通重型機車沿研新一
      路西北向車道駛至上開路口閃避不及，與貿然左轉之被告
      所駕駛之汽車發生碰撞，導致原告因而人車倒地，受有腰
      椎挫傷合併腰椎第三節壓迫性骨折、右側手部挫拉傷、身
      體多處擦挫傷等傷害之事實，經本院110年度竹交簡字第3
      16號刑事簡易判決認定被告犯過失傷害罪，處有期徒刑4
      月，有上開刑事判決附卷可稽（見110年度竹北司簡調字
      第287號卷【下稱調字卷】第5至7頁），並經本院調取該
      等刑案偵、審卷宗核閱無訛，本院審酌上開刑事判決之認
      定内容，係經實質調查證據及辯論程序，又無不符經驗法
      則、論理法則之處，堪信原告主張之事實應屬實在。
　　⒉按故意或過失，不法侵害他人之權利者，負損害賠償責 任
      ；汽車、機車或其他非依執道行駛之動力車輛，在使用 
      中加損害於他人者，駕駛人應賠償因此所生之損害，民法
       第184條第1項前段、第191條之2分別定有明文。次按汽
      車 行駛至交岔路口，其行進、轉彎應遵守燈光號誌；特
      種閃光號誌各燈號顯示之意義如下：一、閃光黃燈表示「
      警告」，車輛應減速接近，注意安全，小心通過。二、閃
      光紅燈表示「停車再開」，車輛應減速接近，先停止於交
      岔路口前，讓幹線道車優先通行後認為安全時，方得續行
      ，道路交通安全規則第102條第1項第1款前段、道路交通
      標誌標線號誌設置規則第211條第1項第1、2款定有明文。
      經查，被告行經閃光號誌之交岔路口，未充分注意幹道上
      行駛之原告機車即貿然左轉，而原告行經閃光黃燈號誌路
      口，亦未減速注意小心慢行致閃避不及，與被告所駕駛之
      汽車發生碰撞，有道路交通事故現場圖及監視器錄影翻拍
      畫面附卷可佐（見本院卷第73頁、第91至101頁），應認
      兩造就本件交通事故發生，均具過失。再參酌交通部公路
      總局新竹區監理所竹苗區車輛行車事故鑑定會之鑑定意見
      ：「一、謝勤恆駕駛自用小客車，行經閃光紅燈號誌路口
      ，在路口内停等後左轉時，未充分注意幹道上行駛之車輛
      ，並讓其先行，為肇事主因。二、鄒漢中駕駛普通重型機
      車，行經閃光黃燈號誌路口，未減速接近注意安全小心慢
      行，為肇事次因。」等語（見本院卷第65至69頁），亦同
      此認定。本件兩造對於本件車禍肇事均有過失，而被告之
      過失行為與原告之損害結果間，有相當因果關係，被告應
      負損害賠償責任，本院斟酌上開肇事情節及鑑定意見書，
      依肇事雙方原因力之強弱與過失之輕重，本件車禍之發生
      及對原告所造成損害之結果，認被告與原告分別應負擔80
      %、20%之過失責任。
（二）再按不法侵害他人之身體或健康者，對於被害人因此喪失
       或減少勞動能力或增加生活上之需要時，應負損害賠償
      責 任；不法侵害他人之身體、健康、名譽、自由、信用
      、隱 私、貞操，或不法侵害其他人格法益而情節重大者
      ，被害 人雖非財產上之損害，亦得請求賠償相當之金額
      ，民法第 193條第1項及第195條第1項前段分別定有明文
      。經查，被 告所為前開侵權行為，致原告受有系爭傷害
      ，是原告本於 前揭規定，請求被告賠償其所受損害，於
      法有據。茲就原告主張之各項損害項目及金額分別審酌如
      下：
    ⒈醫療費用139,683元：
      原告主張其因本件事故所受傷害，至新竹馬偕紀念醫院急
      診、住院、回診，支出醫療費用共計139,683元等情，並
      提出診斷證明書及醫療費用收據等影本為證（見附民字卷
      第15至16頁、第29至40頁），堪信屬實。雖被告就其中申
      請診斷證明書及醫學影像光碟燒錄費用計1,100元部分，
      認有重複申請之虞，惟查，此部分係原告歷次回診開立之
      診斷證明書與X光檢查費用，本院審酌仍屬上開醫療之必
      要費用，核其所提單據均與原告因本件事故所受身體傷害
      有密切關聯，均屬必要之醫療支出，則原告請求被告賠償
      此部分費用，自應准許。
    ⒉交通費750元：
　    原告因本件事故致傷，無法自行騎乘或駕駛交通工具前往
      就診接受治療或上下班，僅能以計程車為交通工具，並提
      出車資及乘車證明為證（見附民字卷第41至42頁），本院
      認此部分與身體受傷結果相關且有必要性，應予准許。
    ⒊機車維修費6,695元：
　    按物被毀損時，被害人除得依民法第196條之規定請求賠
      償外，並不排除民法第213條至第215條之適用，而依民法
      第196條請求賠償物被毁損所減少之價額，得以修復費用
      為估定之標準，但以必要者為限(例如：修理材料以新品
      換舊品，應予折舊）（最高法院73年度台上字第1574號裁
      判意旨、最高法院77年度第9次民事庭會議決議參照）。
      原告請求機車維修費22,400元，據其提出估價單為證(見
      附民字卷第43頁），核該估價單所列各修復項目與其車輛
      受損之情形相符，堪認確係屬修復車輛所必要。然該車輛
      係於102年6月出廠，有原告之機器腳踏車行車執照在卷可
      憑（見本院卷第16頁），至本件事故發生時（即109年10
      月13日），已使用逾3年，依前揭說明，以新品換舊品而
      更換之零件17,450元，自應予以折舊，本院依行政院公布
      之固定資產耐用年數表及固定資產折舊率表，採定率遞減
      法計算其折舊，即機車之耐用年數為3年，依定率遞減法
      每年折舊千分之536，但其最後1年之折舊額，加歷年折舊
      累計額，其總和不得超過該資產成本額之10分之9，即該
      車輛之零件費用經折舊後價值應為資產成本額之10分之1
      ，即1,745元（計算式：17,450÷1/10=1,745元）。另關於
      工資費用4,950元部分無折舊之問題，且該部分之支出係
      屬修復車輛所必要之費用。準此，合計原告車輛因本件車
      禍毀損而減少之價額共計為6,695元（計算式：1,745+4,9
      50=6,695元），是原告請求被告賠償機車維修費6,695元
      之部分，為有理由，逾此範圍之請求，核屬無據。
    ⒋看護費用25,600元：
      按民法第193條第1項所謂增加生活上之需要，係指被害人
      以前並無此需要，因為受侵害，始有支付此費用之需要而
      言。又因受傷，而由親屬代為照顧被害人之起居，固係基
      於親情，但親屬看護所付出之勞力，並非不能評價金錢，
      只因二者身分關係密切而免除支付義務，此種親屬基於身
      分關係之恩惠，自不能加惠於加害人，而應比照一般看護
      情形，認被害人受有相當於看護費之損害，命加害人賠償
      (最高法院89年度台上字第1749號判決意旨參照）。經查
      ，原告於109年10月13日因車禍至新竹馬偕紀念醫院急診
      轉住院治療，經手術治療後於同年10月16日出院，住院期
      間（109年10月13日至16日，共4日）由親屬全日看護，於
      出院後兩週内（109年10月17日至30日，共14日），因行
      動不便，仍須至少半日看護，該院看護全日費用為2,200
      元、半日為1,200元乙節，有台灣基督長老教會馬偕醫療
      財團法人新竹馬偕紀念醫院111年1月28日馬院竹外系乙字
      第1110000874號函在卷可佐（見本院卷第21頁），被告雖
      爭執親屬非專人看護且應以全日費用1,200元為計算基準
      較為公允，然揆諸前開判決及醫院函覆之意旨，堪認原告
      上開住院期間及出院兩週内，確有看護協助之必要，且全
      日費用為2,200元、半日為1，200元應屬適當，故原告請
      求25,600元（計算式：4x2,200+14x1,200=25,600)，為有
      理由，自應准許。
　　⒌薪資損失0元：
　　　原告請主張：其因本件交通事故受傷請假仍領有薪資，此
      係公司基於受雇關係之福利，本與被告無關，不能加惠於
      被告。又原告倘非因系爭車禍事故，其所請不扣薪之特休
      假、補休假與彈性休假合計8日，本得自行運用，亦具相
      當於工資之財產上價值，是原告就此部分受有50,760元之
      損害等語。經查，本院就原告因本件交通事故受損害之薪
      資部分，函詢原告任職之台灣積體電路製造股份有限公司
      結果，經該公司函覆：原告於109年10月13日車禍受傷後
      ，因醫師評估初期不宜拿重物，休養期間即同年10月15日
      至11月1日順延輪值夜班，復經健康中心及直屬主管約談
      確認沒問題後，正常上班並恢復夜班輪值，依據原告請假
      紀錄，月薪資及年度薪資均未受影響等情，有台灣積體電
      路製造股份有限公司110年11月26日（110)積電十二P1字
      第0219號函（見調卷第93至99頁）在卷可佐，是原告於本
      件事故後收入並無減少之情形，原告此部分之請求要難憑
      採，應予駁回。
    ⒍精神慰撫金40萬元：
　    按法院對於非財產上損害之酌定，應斟酌雙方之身分、地
      位、資力與加害之程度及其他各種情形核定相當之數額，
      其金額是否相當，自應依實際加害情形與被害人所受之痛
      苦及雙方之身分、地位、經濟狀況等關係決定之（最高法
      院85年台上字第460號民事裁判意旨參照）。經查，原告
      因本件車禍受有腰椎挫傷合併腰椎第三節壓迫性骨折、右
      側手部挫拉傷、身體多處擦挫傷等傷害，致生活多有不便
       之處，堪認原告確實受有相當程度之精神上苦楚，自得
      請 求賠償精神慰撫金。本院審酌原告因本件車禍受有上
      開傷 害，對身心造成重大打擊，惟原告除自保險公司受
      領強制 險之保險給付外，被告迄未給予原告任何賠償，
      難認其有 填補原告損害之心意，參以原告目前有固定工
      作，名下有 房地、汽車等財產；被告大學畢業，名下有
      房地、汽車財 產等情，業據兩造分別陳明於卷，且有兩
      造稅務電子閘門 財產所得調件明細表附卷可稽（見調字
      卷第82至86頁）， 暨審酌被告過失程度、原告受損害程
      度、兩造身分地位、 經濟狀況等一切情狀，認原告本件
      得請求之精神慰撫金以 40萬元為適當，逾此部分之請求
      ，則不應准許。
　　⒎從而，原告因本件車禍受損害之金額，計有醫療費用139,6
      83元、交通費750元、機車維修費6,695元、看護費用25,6
      00元、精神慰撫金40萬元，總計為572,728元（計算式：1
      39,683+750+6,695+25,600+400,000=572,728)°
（三）再按損害之發生或擴大，被害人與有過失者，法院得減輕
      賠償金額，或免除之，民法第217條第1項定有明文；此項
      基於過失相抵之責任減輕或免除，非僅視為抗辯之一種，
      亦可使請求權全部或一部為之消滅，法院對於賠償金額減
      至何程度，抑為完全免除，雖有裁量之自由，但應斟酌雙
      方原因力之強弱與過失之輕重以定之，此有最高法院96年
      台上字第2902號判決要旨可供參照。查本件車禍肇事因素
      ，本院認原告應負擔20%之肇事責任，已如前述，是依其
      與被告同有過失之情形及過失比例，減輕被告賠償額至80
      %，則被告應負之賠償金額為458,182元（計算式：572,72
      8×80﹪＝458,182.4，元以下為四捨五入）。
（四）復按保險人依本法規定所為之保險給付，視為被保險人損
       害賠償金額之一部分；被保險人受賠償請求時，得扣除 
      之，強制汽車責任保險法第32條定有明文。查原告因系爭
       事故而受領強制責任保險金51,615元一情，有原告銀行
      存 摺紀錄在卷可稽（見本院卷第17頁），且為兩造所不
      爭 執，故原告上開所得請求賠償之金額，自應扣除已領
      取之 強制險理賠金。依前所述，原告因本件車禍事故得
      請求被告賠償損害總額為406,567元（計算式：458,182-5
      1,615=406,567)。
（六）末按二人互負債務，而其給付種類相同，並均屆清償期者
      ，各得以其債務，與他方之債務，互為抵銷，民法第334
      條第1項前段亦定有明文。又抵銷為消滅債務之單獨行為
      ，只須與民法第334條所定之要件相符，一經向他方為此
      意思表示即生消滅債務之效果，原不待對方之表示同意(
      最高法院50年台上字第291號判例可資參照）。查被告主
      張其所有車牌號碼0000-00號自用小客車，於事故時因原
      告騎車超速導致被告車輛損壞，被告車輛經送往車廠維修
      ，維修費用計48,700元，有瑞獅汽車股份有限公司服務廠
      估價單在卷可稽（見本院卷第39頁），核該估價單所列各
      修復項目與其車輛受損之情形相符，堪認確係屬修復車輛
      所必要。然該車輛係於101年3月出廠，有公路監理電子匣
      門資料在卷可憑（見本院卷第103頁），至本件事故發生
      時（即109年10月13日），已使用逾5年，依前揭說明，以
      新品換舊品而更換之零件38,500元，自應予以折舊，本院
      依行政院公布之固定資產耐用年數表及固定資產折舊率表
      ，採定率遞減法計算其折舊，即機車之耐用年數為3年，
      依定率遞減法每年折舊千分之536，但其最後1年之折舊額
      ，加歷年折舊累計額，其總和不得超過該資產成本額之10
      分之9，即該車輛之零件費用經折舊後價值應為資產成本
      額之10分之1，即3,850元（計算式：38,500÷1/10=3,850
      ）。另關於工資費用4,700元、烤漆部分5,500元無折舊之
      問題，且該部分之支出係屬修復車輛所必要之費用。準此
      ，合計被告車輛因本件車禍毀損而減少之價額共計為14,0
      50元（計算式：3,850+4,700+5,500=14,050），而被告應
      負擔80%之肇事責任，已如前述，是依其與原告同有過失
      之情形及過失比例，應減輕原告賠償額至20%，則原告應
      負之賠償金額為2,810元（計算式：14,050×20﹪＝2,810）
      。依前所述，經被告主張抵銷後，原告得請求被告賠償損
      害總額為403,757元（計算式：406,567-2,810=403,757)
      。
四、末按遲延之債務，以支付金錢為標的者，債權人得請求依法
     定利率計算之遲延利息；應付利息之債務，其利率未經約 
    定，亦無法律可據者，週年利率為5% ;給付無確定期限者，
     債務人於債權人得請求給付時，經其催告而未為給付，自
    受 催告時起，負遲延責任。其經債權人起訴而送達訴狀，
    或依 督促程序送達支付命令，或為其他相類之行為者，與
    催告有 同一效力，民法第233條第1項前段、第203條、第22
    9條第2 項分別定有明文。本件原告請求被告負損害賠償之
    責，既未 約定履行期，則原告請求被告給付自起訴狀繕本
    送達翌日即 110年5月8日（刑事附帶民事起訴狀繕本於110
    年4月27日寄 存送達於被告住所之派出所，依民事訴訟法第
    138條第2項之 規定，於110年5月7日生送達效力，見本院附
    民字卷第49 頁）起至清償日止，按年息5%計算之利息，亦
    屬有據，應予 准許。
五、綜上所述，原告依侵權行為之法律關係，請求被告給付403,
    757元，及自110年5月8日起至清償日止，按年息5%計算之遲
    延利息，為有理由，應予准許；逾此範圍之請求，為無理由
    ，應予駁回。
六、本件係依民事訴訟法第427條第2項第11款訴訟適用簡易訴訟
     程序所為被告一部敗訴之判決，應依同法第389條第1項第3
     款規定，就原告勝訴部分，依職權宣告假執行。原告雖陳
    明 願供擔保請求宣告假執行，惟就其勝訴部分僅係促請本
    院為 上開宣告假執行之職權發動而已，不另為假執行准駁
    之諭 知。又被告陳明願供擔保，請求免為假執行，核無不
    合，爰酌定相當擔保金額准許之。
七、本件事證已臻明確，兩造其餘之攻擊防禦方法及所提證據，
     於判決結果不生影響，爰不一一論列，附此敘明。
八、訴訟費用負擔之依據：民事訴訟法第79條。
中　　華　　民　　國　　111 　年　　8 　　月　　16　　日
            竹北簡易庭  法    官  張詠晶
以上正本係照原本作成。
如對本判決上訴，須於判決送達後 20 日內向本院提出上訴狀。
如委任律師提起上訴者，應一併繳納上訴審裁判費。
中　　華　　民　　國　　111 　年　　8 　　月　　16　　日
                        書 記 官  陳佩瑩